【裁判字號】    98,重訴,23
【裁判日期】    980619
【裁判案由】    返還投資款等
【裁判全文】
臺灣臺北地方法院民事判決              98年度重訴字第23號
原      告  學緯傳播有限公司
法定代理人  丙○○
訴訟代理人  陳明正律師
            呂秋  律師
複代理人    周俊智律師
            陳羽筠律師
被      告  傑克傳播有限公司
法定代理人  乙○○
被      告  甲○○
共      同
訴訟代理人  葉繼升律師
訴訟代理人  李文中律師
上列當事人間請求返還投資款等事件，本院於民國98年6月10日
言詞辯論終結，判決如下：
    主  文
被告應連帶給付原告新台幣壹仟萬元，及自民國九十七年八月一
日起至清償日止，按年息百分之五計算之利息。
訴訟費用由被告連帶負擔。
本判決於原告以新台幣佰拾伍萬元供擔保後，得假執行；但
被告如以新台幣壹仟萬元為原告預供擔保，得免為假執行。
    事實及理由
一、原告主張：被告傑克傳播有限公司（下稱傑克公司）法定代
    理人乙○○與被告甲○○為兄弟關係，二人於民國95年間向
    原告鼓吹共同投資籌拍電視劇「見到愛」（後更名為「劍道
    愛」，下稱本劇），並保證投資必可回本且有厚利可分，又
    為加強原告投資意願，由被告甲○○擔任此投資案之連帶保
    證人。原告遂於95年11月15日與被告簽訂投資協議書（下稱
    系爭協議書），約定投資標的為電視劇「見到愛」，總資本
    為新台幣（下同）2千萬元，原告出資1千萬元，於簽約後7
    日內全數給付被告傑克公司，雙方並約定待原告將投資金額
    匯入被告傑克公司指定帳戶同時，被告傑克公司應交付被告
    甲○○開立之面額1千萬元、發票日為97年7月31日支票一紙
    （下稱系爭支票）交原告收執作為本劇之保證票；另約定本
    劇應於系爭支票發票日前完成正式結算，總收益扣除總成本
    後之淨收益由雙方均分，被告傑克公司至遲應於系爭支票發
    票日按結算結果返還原告投資本金及給付原告應受分配之淨
    收益，原告則應於受領完畢時歸還系爭支票予被告傑克公司
    等語。原告已依系爭協議書約定匯款1千萬元至被告傑克公
    司指定帳戶，並取得被告甲○○所簽發系爭支票，詎料，被
    告傑克公司違反系爭協議書之約定，逾期遲不返還原告投資
    本金及分配盈餘，爰依系爭協議書第3條第3款約定與連帶保
    證之法律關係，提起本訴。並聲明：被告應連帶給付原告1
    千萬元，及自97年8月1日起迄清償日止，按年利率5％計算
    之利息，併陳明願供擔保，請准宣告假執行。
二、被告則抗辯以：兩造於簽訂系爭協議書後，被告傑克公司已
    於96年2月間籌備拍攝本劇，並陸續與該劇導演、主要演員
    簽訂合約，且已於同年5月24日正式開拍，迄今全劇業已拍
    攝完畢，且已於97年6月20日完成全部後製工作，故被告已
    於系爭支票票載發票日之前履行拍攝連續劇「劍道愛」之義
    務。兩造雖於系爭協議書第3條第3款約定應於保證支票發票
    日前完成結算，被告傑克公司並應將投資本金及原告應受分
    配淨收益給付原告，惟被告傑克公司與甲○○並未保證原告
    必定收回投資本金且不受虧損分配。蓋系爭協議書性質屬合
    夥契約，依民法第682條第1項、第689條第3項規定，合夥財
    產於完成清算或結算前，原告尚無從請求被告傑克公司返還
    出資並分配收益。而依系爭協議書第3條第3款文字觀之，兩
    造約定真意亦係兩造應先行完成結算後，被告傑克公司始依
    兩造結算之結果將原告投資本金及應受分配收益一併給付原
    告，並非兩造未完成結算前，被告傑克公司已負有返還投資
    本金及分配收益之義務。且被告傑克公司於完成本劇拍攝及
    後製工作後，已於97年7月15日以信函通知原告辦理結算，
    詎料，原告於收受該函後，並未出面與被告進行結算，致兩
    造至今未能完成本劇支出之結算。退步言，縱認系爭協議書
    非屬合夥契約性質，但以兩造約定共同出資投資本劇拍攝，
    並平均分受利益以觀，兩造間亦有成立隱名合夥之意思，原
    告仍應在其投資金額範圍內分擔虧損。其次，原告在與被告
    簽訂系爭協議書後，先主張受乙○○、甲○○二人詐欺而交
    付1千萬元投資款，對乙○○、甲○○提出詐欺罪刑事告訴
    ，嗣又主張被告延宕本劇拍攝而終止契約，訴請被告返還投
    資款。原告多次以不實之主張對被告提起民、刑事訴訟，除
    使兩造之信任關係付諸流水外，並已造成本劇拍攝、製作發
    生延誤。加之，兩造簽訂系爭協議書後，因美國爆發次級房
    貸經濟危機，全世界經濟、景氣狀況嚴重惡化，導致被告傑
    克公司完成本劇拍攝後，多家電視公司以景氣惡化、廣告量
    嚴重減少為由，降低對本劇之採購金額，被告傑克公司為避
    免損失擴大，只得暫緩本劇出售進度，等候景氣好轉之際，
    再以較高之價格出售本劇，此一情事變更顯非兩造簽訂系爭
    協議書之際所得預料，故被告傑克公司遲未能將本劇出售，
    迄無盈餘可供分配，亦不可歸責於被告傑克公司。則以本件
    兩造遲未能就本劇收益、成本完成結算，被告自尚無返還投
    資本金與分配收益之義務等語置辯。並聲明：原告之訴及其
    假執行之聲請均駁回；如受不利判決，願供擔保請准宣告免
    為假執行。
三、本件經兩造協議不爭執及爭執之事項如後（見本院卷第112
    頁）：
  (一)兩造不爭執事項：
  1.原告與被告傑克公司、被告甲○○於95年11月15日簽訂系爭
    協議書，約定投資標的為電視劇「見到愛」（後更名為「劍
    道愛」），拍攝本劇總資本為2千萬元，原告同意出資1千萬
    元，於簽約後7日內全數給付被告傑克公司；兩造並約定待
    原告將投資金額匯入被告傑克公司指定帳戶同時，被告傑克
    公司應交付被告甲○○開立之面額1千萬元、發票日為97 年
    7月31日之支票一紙交原告收執作為本劇之保證票。另系爭
    協議書第3條第3款約定，本劇應於系爭支票發票日前完成正
    式結算，總收益扣除總成本後之淨收益由雙方均分，被告傑
    克公司至遲應於系爭支票發票日按結算結果返還原告投資本
    金及給付原告應受分配之淨收益，原告則應於受領完畢時將
    上開支票歸還被告傑克公司等語。並由被告甲○○擔任被告
    傑克公司之「連帶保證人」。
  2.原告已依系爭協議書約定匯款1千萬元至被告傑克公司指定
    帳戶，並取得被告甲○○所簽發面額1千萬元、發票日為97
    年7月31日、票號AH0000000號、付款人為中華商業銀行南京
    東路分行並載有受款人為丙○○之系爭支票，惟兩造迄今未
    就系爭協議書及本劇拍攝收支情形完成結算。
  3.原告主張被告傑克公司法定代理人乙○○與被告甲○○偽稱
    欲拍攝本劇而向原告詐欺取得投資款案件，業經臺灣臺北地
    方法院檢察署檢察官以96年度偵字第15582號為不起訴處分
    。另原告以被告延宕本劇拍攝且未按月提供會計報表及相關
    單據供伊查核為由，向被告傑克公司表示終止系爭契約，並
    請求被告連帶返還投資款1千萬元及賠償違約金200萬元乙案
    ，亦經本院以96年度重訴字第1140號判決原告敗訴並確定在
    案。
  (二)爭執要旨：兩造間關於系爭協議書第3條第3款約定意旨為何
    ？兩造間是否有原告必可收回投資本金1千萬元，且不受虧
    損分配之約定？
四、得心證之理由：
  (一)按解釋私人之契約應通觀全文，並斟酌立約當時之情形，以
    期不失立約人之真意；而解釋契約，固須探求當事人立約時
    之真意，不能拘泥於契約之文字，但契約文字業已表示當事
    人真意，無須別事探求者，即不得反捨契約文字而更為曲解
    （最高法院17年上字第1118號、18年上字第1727號判例意旨
    可以參照）。
  (二)經查，兩造於95年11月15日簽訂系爭協議書第3條第2款、第
    3款約定：「甲方（即原告）將投資金額匯入乙方（即被告
    傑克公司）指定帳戶之同時，乙方應交付由保證人（即被告
    甲○○）所開立之同等金額、以本劇預估正式開拍日起算1
    年6個月後之日期為發票日之支票乙紙予甲方收執作為本劇
    投資之保證票」、「本劇應於前項保證支票所載發票日前完
    成正式結算，總收益扣除總成本後之淨收益由雙方均分，乙
    方至遲應於前揭保證支票發票日按結算結果返還甲方投資本
    金及給付甲方應受分配之淨收益，甲方則應於受領完畢時歸
    還前揭保證支票予乙方。」等語（見本院卷第6頁），則以
    系爭協議書第3條第3款特就結算日、淨收益等家以定義，復
    約定被告傑克公司至遲於結算日前，除應返還原告應受分配
    之淨收益外，並應返還原告投資本金等語觀之，堪認被告應
    返還原告之「投資本金」與「應受分配之淨收益」應屬2不
    同項目，否則兩造又何需再系爭協議書中特加約定？兩造且
    不爭執原告確已依約匯款，被告傑克公司並已於簽約當日交
    付原告由被告甲○○所簽發面額1千萬元、發票日為97年7月
    31日之支票等情，以被告甲○○所簽發系爭支票發票日記載
    開拍日後1年6個月之日期，兩造並約定於該發票日前完成正
    式結算，原告於被告返還投資本金暨分配之淨收益之同時，
    應將系爭支票返還被告等節以觀，被告甲○○簽發系爭支票
    之目的，應非如被告傑克公司所稱係為保證本劇開拍，而是
    以系爭支票作為返還原告投資款之保證票。參以證人戊○○
    、丁○○於本院審理中均證稱：原告法定代理人確曾於95年
    11月1日與被告傑克公司法定代理人及被告甲○○進行本劇
    投資之會議，並據此會議結論擬定投資契約，會中原告法定
    代理人曾提到他出資1千萬元希望被告甲○○可以先開1,200
    萬元之支票來保證，但被告甲○○認為這樣的金額太高，討
    論之後同意簽發1千萬元的支票以保證原告投資本劇的本金
    可以收回，利潤部分則要等劇賣出去之後再說等語（見本院
    卷第159頁背面、第160頁背面），核與系爭協議書第3條第2
    款、第3款約定意旨相符，證人戊○○並證稱系爭協議書內
    容是被告擬定後交原告閱覽簽名等語，堪信原告主張被告曾
    同意原告於結算日前可以收回已投資本金，另按結算結果給
    付原告可受分配之淨收益等語，可以採信。
  (三)兩造復不爭執被告甲○○簽發交付原告收執之系爭支票發票
    日為97年7月31日，揆之前述說明，被告傑克公司即應於97
    年7 月31日前返還原告已投資本金1千萬元，並與原告結算
    是否有可分配之淨收益，雖兩造不爭執兩造迄未就本劇為結
    算，但依前述說明，原告已投資本金1千萬元與總收益扣除
    總成本之淨收益既屬2事，縱兩造未經結算，仍不影響原告
    請求被告傑克公司返還本金之契約上義務。從而，原告依據
    系爭協議書第3條第3款約定，請求被告傑克公司返還本金1
    千萬元，即屬有據。又連帶債務之債權人，得對債務人中之
    一人或數人或其全體，同時或先後請求全部或一部之給付；
    連帶債務未全部履行前，全體債務人仍負連帶責任，民法第
    273 條第1、2項定有明文；又保證債務之連帶，係指保證人
    與主債務人負同一債務，對於債權人各負全部給付之責任者
    而言，觀之民法第272條第1項規定連帶債務之文義甚明。原
    告主張被告甲○○為被告傑克公司就系爭協議書所負債務之
    連帶保證人，為被告甲○○所不爭執，並有系爭協議書存卷
    可按，則被告傑克公司迄未履行其返還原告投資本金1千萬
    元之義務，被告甲○○為其連帶保證人，自應就上開債務負
    連帶保證責任，故原告請求被告2人連帶給付原告1千萬元，
    亦有理由。
五、綜上所述，原告起訴主張依據系爭協議書第3條第3款約定意
    旨，被告傑克公司負有返還伊投資本金1千萬元之義務，被
    告甲○○亦應就上開債務負連帶給付責任，即屬可採，被告
    抗辯兩造間為合夥契約，應先經結算後如有盈餘被告始負有
    償還本金之義務云云，則無可取，從而，原告依系爭協議書
    約定，請求被告連帶給付原告1千萬元，及自協議書約定應
    給付日之翌日即97年8月1日起至清償日止，按年息5％計算
    之利息，為有理由，應予准許。
六、本件兩造均陳明願供擔保，請准宣告假執行及免為假執行，
    經核均無不合，爰各酌定相當之擔保金額，予以准許。
七、本件事證已臻明確，兩造其餘主張陳述及所提之證據，經本
    院審酌後，認均不足以影響本判決之結果，均毋庸再予論述
    ，附此敘明。
八、本件原告之訴為有理由，依民事訴訟法第78條、第85條第2
    項、第390條第2項、第392條，判決如主文。
中    華    民    國    98    年    6     月    19    日
                  民事第三庭    法  官  管靜怡
以上正本係照原本作成
如對本判決上訴，須於判決送達後20日內向本院提出上訴狀
中    華    民    國    98    年    6     月    19    日
                                書記官  張婕妤


司法院資訊處製作；財團法人民間司法改革基金會備份。
